【裁判字號】    90,上易,1944
【裁判日期】    900802
【裁判案由】    恐嚇
【裁判全文】
臺灣高等法院刑事判決                  九十年度上易字第一九四四號
    上  訴  人  臺灣臺北地方法院檢察署檢察官
    被      告  甲○○
右上訴人，因被告恐嚇案件，不服臺灣臺北地方法院八十八年度易字第二七三六號，
中華民國九十年四月十七日第一審判決（起訴案號：臺灣臺北地方法院檢察署八十
八年度偵字第七四一八號）提起上訴，本院判決如左：
    主      文
原判決撤銷。
甲○○意圖為自己不法之所有，以恐嚇使人將本人之物交付，處有期徒刑陸月，如易
科罰金，以佰元折算壹日。
    事      實
甲○○與丙○○原係男女朋友，嗣因不滿丙○○另與丁○○往來，竟意圖為自己不法
之所有，於八十七年十一月十五日晚間在台北縣三重市○○街十五號六樓住處，以電
話向住在台北市○○路○段九一巷一０二弄一號五樓之丙○○恫嚇稱：若不給新台幣
十萬元，要丙○○、丁○○二人生活不得安寧等語，致陳、鄧二人心生畏懼，不得已
應允於翌（十六）日在台北市○○○路「浪漫一生」西餐廳交付款項，嗣經更改地點
而於當日下午二時許，在台北市○○○路與錦州街口，由丙○○交付新台幣十萬元予
甲○○後，當場為警逮捕。案經台北市政府警察局中山分局移送臺灣臺北地方法院檢
察署檢察官偵查起訴。
    理      由
一、訊據被告甲○○對於在右揭時地與丙○○相約見面，兩人見面時被警逮捕，並經
    丙○○交來一包錢疑掉下等情，坦承不諱，惟堅決否認有恐嚇取財犯行，辯稱：
    當天伊依約在「浪漫一生」西餐廳等丙○○，後來發覺她帶有數位不相識的男子
    ，即先行結帳離開，她打手機給伊，要伊等她，碰面時即被便裝警員逮捕，結果
    丙○○就走過來說：「你不是要錢嗎？給你，給你」就將一包東西塞給伊等語。
二、惟查被告如何打電話恫嚇丙○○，又如何更改付款地點後經丙○○交付新台幣（
    下同）一十萬元，旋為警逮捕等情，非唯迭據被害人丙○○在警訊原審偵審中及
    本院指訴綦詳，並丁○○迭次證實無訛，即案發當日至現場逮捕被告之員警郝文
    玲於原審調查時到庭結證稱：「丙○○到警局說她被恐嚇，甲○○要求十萬元，
    她報完案，我們就一起到林森北路東光百貨斜對面埋伏，甲○○來取款我們就上
    前抓住甲○○，我們抓住甲○○時，甲○○有揮手的動作，想要逃跑，但是被我
    們制服，當場我沒有聽到他說什麼話」、「報案之前我沒有見過丙○○、丁○○
    ，報案當天只有丙○○一個人來，我們接受報案之後，就到錦州街去埋伏，結果
    甲○○沒有到停車場來，後來他們好像改約在旁邊的麵包店，因為我距離他們約
    十步遠，我看到甲○○一手拿錢，我們小隊長就上前抓住他，他們之間的對話我
    沒有聽到。我看到丙○○走過去手上一包東西給甲○○，之後，小隊長就衝過去
    ，我看到甲○○手上拿那包東西，甲○○與小隊長之間就已經有肢體動作，這件
    事發生在十一月。」（參閱原法院九十年三月六日訊問筆錄），另同時前往逮捕
    被告之警員江銀泉則具結證稱：「當時他們約在餐廳見面，我看到丙○○有交錢
    給甲○○，我們就逮捕被告，被告有反抗，他當時說了什麼我忘了，我依據被害
    人的報案去抓被告。當時我不清楚被告和被害人的關係。」（參閱原法院九十年
    三月二十日訊問筆錄），另同往之少隊長乙○○於原審具結證稱：「是的，被害
    人丙○○來報案，說被恐嚇十萬元，地點在林森北路的浪漫一生西餐廳，我和江
    銀泉及郝文玲三人前往，時間到了，丙○○說被告通知他改地點，到壹佰公尺遠
    的保齡球場的停車場，我跟在丙○○的後面，結果江銀泉和郝文玲在後方，丙○○橫越馬路到對面麵包店看到甲○○，丙○○將錢交給到甲○○，甲○○已拿到
    錢，我上前去抓他，他有反抗，他說他沒有拿錢，甲○○在回警局的路上並沒有
    說話。」（參閱原法院同上筆錄），警員即少隊長乙○○於本院更結稱：「．．
    ．後來等時間到，王（指被告）打電話給被害人說改在停車場，我們即跟在後面
    ，後來在一家麵包店，丙○○看到甲○○，即指甲○○給我們看，因我們並不知
    道甲○○是何人，我們即跟在被害人後面走，我們是便衣，被害人看到甲○○，
    就把報紙包著的十萬元交給他，我們就上前逮捕他，他即把錢丟到地上。」經質
    之「對被告所說是被你們抓住後，丙○○才拿那包東西給他，有何意見？」時，
    答稱：「不是這樣，來往的人很多，錢是掉在地上，他錢已有接到。」「錢已在
    他手上了。」「有接到錢，錢已拿到他手上．．．」（詳見本院審判筆錄）。綜
    合當日前往逮捕被告之三位警員於原審及本院之證詞，可知是日警員所以前往現
    場等待，埋伏進而逮捕被告，乃因告訴人丙○○報警陳訴遭被告甲○○恐嚇新台
    幣十萬元，殊無可疑，雖少隊長警員乙○○原審中另證稱：逮捕之前，甲○○如
    何恐嚇丙○○我們並不清楚，都是聽丙○○說的等語，警員郝文玲、江銀泉之證
    詞亦然，被告更否認有恐嚇取財情事，然衡之現場狀態，當時被告已手接被害人
    交付之錢款，且當警員逮捕時，被告曾有揮手之肢體動作，並想要逃跑等情，業
    據該三位警員證實，果如被告之辯解，伊實不知陳女之計謀設陷，則其既懷疑丙○○帶有不相識之男子，豈會輕易接受陳女突然交來的東西？又果無犯罪心虛之
    情，於便衣警員逮捕時，何未嚴詞指責反而想要逃跑？凡此在在足證丙○○陳訴
    被告恐嚇十萬元之此部分事實真實可信，否則陳女豈有備款前往之理，此外，並
    有當場查獲之贓款新台幣十萬元發還被害人丙○○具領之贓物認領保管收據一紙
    附於偵查卷可稽，事證明確，被告之犯行，洵堪認定。
三、核被告以電話將未來的害惡通知丙○○，陳女並將之轉告丁○○，致陳、鄧二人
    心生畏懼，應允並由陳女交付新台幣十萬元予被告，被告所為係犯刑法第三百四
    十六條第一項之恐嚇取財罪，其以一行為同時侵害陳、鄧二人，為想像競合犯，
    應從一重仍論以恐嚇取財罪。原審疏未詳察，就此部分之事實連同後述無罪部分
    一併諭知無罪，尚嫌速斷，公訴人上訴意旨執此指摘原判決不當，非無理由，應
    將原判決撤銷改判，爰審酌被告犯罪之動機、目的、手段、與被害人之關係等一
    切情狀，量處有期徒刑六月。又查刑法第四十一條關於易科罰金之規定，業經修
    正並於九十年一月十日公布生效，比較修正前後之新舊法，新法較有利於行為人
    ，因之併予諭知易科罰金之折算標準，以示懲儆。
四、另公訴意旨以被告甲○○意圖為自己不法之所有，並基於概括之犯意，於民國（
    下同）八十七年四月二十日及二十一日，在臺北縣三重市○○路○段一三二號七
    樓之二住處，連續以電話向住在臺北市內湖區之丁○○稱丙○○係其女友，不滿
    丁○○與丙○○往來（嗣二人於同年十月十七日結婚），對丁○○、丙○○二人
    恫嚇稱，若不交付新臺幣（下同）壹佰貳拾萬元，將要丁○○生活不得安寧等語
    ，使丁○○心生畏懼，不得已答應甲○○，於同年月三十日，在臺北市中山區○○○路「浪漫一生」西餐廳斜對面公園處，由丙○○出面給付參拾萬元予甲○○
    ：於八十七年六月中旬間某日起，甲○○又連續多次在上述「浪漫一生」西餐廳
    等處，以疑似手槍之物抵住丙○○腰部，恐嚇並命丙○○至酒店陪酒上班賺錢供
    其花用，使丙○○心生畏懼，不得已多次交付十餘萬現金予甲○○，因認被告涉
    犯刑法第三百四十六條第一項恐嚇取財罪嫌云云。惟本院查：
  (一)公訴人認被告有上述部分之事實，涉犯刑法第三百四十六條第一項恐嚇取財罪嫌
    之主要依據有二，一為告訴人丁○○、丙○○之指訴，另有丁○○提出之存摺提
    款記錄，綜觀上開證據資料，主要均為告訴人單方所提供之證據，除此而外，並
    無其他證據可供佐證。
  (二)訊據被告堅決否認有上述恐嚇取財情事，辯稱：伊原與告訴人丙○○係親密男女
    朋友關係，原已論及婚嫁，嗣因故陳女嫁與告訴人丁○○為妻，遂與伊發生嫌隙
    ，告訴人等為使伊斷念，乃設計陷害，誣指伊恐嚇取財。告訴人所謂00000
    0000000帳號並非丁○○所有，而係鄧克武，鄧克武係丁○○之胞弟，伊
    並未拿到任何所謂款項。告訴人丁○○原有妻女，為與丙○○結婚，始與元配離
    婚，而丙○○原欲與伊結婚，因伊母親反對而作罷，惟卻因此懷恨在心誣告伊，
    倘伊確有取得三十萬元及命丙○○上班賺錢而取得十餘萬元，伊斷無積欠英商渣
    打銀行台北分公司六萬一千八百五十一元、積欠中國國際商銀四萬一千五百六十
    四元之理云云。
  (三)茲依證人即告訴人之胞弟鄧克武於原法院所述：「（問：斌或丙○○有無向你提
    過被甲○○恐嚇之事？）他們沒提過，我只是接過幾通男性打來的電話，內容是
    說丁○○與丙○○的事，沒提及錢，大致是打電話之人與丙○○以前認識，而陳
    女現與斌在一起，惟電話內未提及恐嚇及要錢之事，且在本次克斌叫我作證前，
    他們亦未向我提及恐嚇之事。」（參閱原法院八十八年十一月三十日訊問筆錄）
    ，另證人即告訴人丁○○之母李信珠於原法院亦證稱：「（問：你有否接過甲○○電話？內容為何？）有。大部分為了香合的事，內容為他不願與香合分開，並
    指責我子丁○○拐了香合，惟未恐嚇要錢。」（參閱原法院八十八年十二月二十
    八日訊問筆錄），是依證人鄧克武及李信珠之證詞，告訴人丁○○之至親均未曾
    聽聞丁○○曾遭甲○○恐嚇情事，據告訴人丁○○指稱，其所籌集交付被告之款
    項中有二萬元係向其父親拿取（參閱原法院九十年一月四日訊問筆錄），是倘告
    訴人確受被告甲○○恐嚇勒索，何以均未向家人提及？丁○○稱所以未向家人提
    及係擔心家人操心云云（參同上訊問筆錄），惟依丁○○於警訊中所述：「（問
    ：甲○○於何時？何地？再度恐嚇於你？）八十七年六、七月左月，王用電話恐
    嚇我及我的家人，並對我的親右電話騷擾，要向我恐嚇新台幣一百二十萬元，我
    本想交付新台幣四十萬元，但怕沒完沒了，所以只好逃避到台中後又搬至台北市
    內湖，我怕王對我不利，現在生活在恐懼中。」（參八十七年度偵字第二四一三
    ０號卷第十一頁背面），是如果被告曾經恐嚇告訴人及其家人，何以無法舉出究
    係何家人遭受被告恐嚇？而告訴人於原法院審理時自承：「．．．沒有人可以證
    明被告的恐嚇行為。」（參閱原法院九十年二月十三日訊問筆錄），姑不論告訴
    人指訴情節前後齟齬，以告訴人遭受他人勒索鉅款情事以觀，告訴人對於親友竟
    不提片語隻字，寧非異事？對於證據之保全亦毫不留意！而丁○○所謂被告收取
    款項之事，均係由告訴人丙○○轉述，據丁○○稱：「（問：丙○○何時向你說
    要這筆錢？）約八十七年四月二十三日左右她向我說的，我考慮了一陣子答應。
    」、「（問：丙○○何時拿到錢？）我領得的當天就給她了，是八十七年四月三
    十日晚上。」、「（問：陳女拿錢之前或後有無向你說錢要拿出去？）她是在事
    處理後約八十七夫五月二日向我說的。」（參閱原法院八十八年十一月三十日訊
  問筆錄），另稱：「第一次八十七年四月份，我從合庫提款三十多萬交給丙○○
    ，但我沒有看到她把錢交給被告，是她告訴我處理好了（參閱原法院九十年一月
    四日訊問筆錄），依丁○○上揭說詞，丁○○顯然未親眼目睹丙○○究竟如何將
    金錢交付甲○○，而丙○○對於是否曾經交付金錢予甲○○，亦無法提出證據證
    明，是告訴人二人就此部分是否曾因甲○○之恐嚇而交付金錢予被告甲○○，已
    無其他證據可資憑依。公訴人就此部分，僅以告訴人之指訴及有提款之事實即認
    定被告併有此部分之恐嚇取財犯行，尚嫌速斷，此外，復查無其他積極證據足資
    證明被告有此部分恐嚇取得之三十萬元及十餘萬元之犯行，惟公訴既認此部分與
    前開有罪部分係連續犯，即屬裁判上一罪，故不另為無罪之諭知。
據上論斷，應依刑事訴訟法第三百六十九條第一項前段、第三百六十四條、第二百九
十九條第一項前段，刑法第三百四十六條第一項、第二條第一項、第四十一條，罰金
罰鍰提高標準條例第一條前段、第二條，判決如主文。
本案經檢察官陳維練到庭執行職務。
中     華     民     國     九十    年       八       月       二       日
                             臺灣高等法院刑事第一庭
                                 審判長法  官  李  相  助
                                       法  官  蔡  光  治
                                       法  官  王  振  興
右正本證明與原本無異。
不得上訴。
                                       書記官  周  月  琴
中     華     民     國     九十    年       八       月       六       日


司法院資訊處製作；財團法人民間司法改革基金會備份。
